【裁判字號】    98,家訴,37
【裁判日期】    990226
【裁判案由】    確認繼承權存在等
【裁判全文】
臺灣彰化地方法院民事判決              98年度家訴字第37號
原      告  己○○
法定代理人  庚○○
訴訟代理人  陳呈雲律師
被      告  丁○○
            丙○○
            戊○○
兼上一人
法定代理人  甲○○
上  二 人
訴訟代理人  李淵源律師
上列當事人間請求確認親子關係存在事件，本院於民國99年2月
10日言詞辯論終結，判決如下：
    主  文
確認原告與被告之被繼承人乙○○間之親子關係存在。
訴訟費用新台幣參仟元由被告負擔。
    事實及理由
壹、程序事項：
  一、本件被告丁○○、丙○○經合法通知，未於言詞辯論期日
      到場，核無民事訴訟法第386條所列各款情形，爰依原告之
      聲請，由其一造辯論而為判決。
  二、按訴狀送達後，原告不得將原訴變更或追加他訴。但被告
      同意或請求之基礎事實同一者，不在此限，民事訴訟法第
      255 條第1項第1、2款定有明文。本件原告起訴原係請求
      確認原告對於被告之被繼承人乙○○之遺產繼承權存在，
      應繼分5分之1，嗣原告於言詞辯論時，變更訴之聲明為確
      認原告與被告之被繼承人乙○○間之親子關係存在，核原
      告請求之基礎事實同一，復為被告戊○○、甲○○所同意
      ，故原告之變更符合前開法律規定，應予准許。
貳、原告起訴主張略以：
    原告己○○之法定代理人庚○○與被告丁○○、丙○○、戊○○等人之父、被告甲○○之夫即被繼承人乙○○(民國98
    年1 月1日死亡)生前自90年起即有類似夫妻關係之同居關係
    ，一同居住在彰化市○○路95號5樓之處所，並於92年8月7
    日生下原告己○○，為免被告甲○○之干擾及誤會，因此並
    未辦理戶籍入籍手續。但被繼承人乙○○生前於96年9月27
    日曾與原告共同前往彰濱秀傳紀念醫院採取原告與乙○○之
    DNA檢體提供由柯滄銘婦產科醫院鑑定親子關係，經鑑定結
    果，原告與被繼承人乙○○之親子關係概率值為99.996401%
    。又被繼承人乙○○生前即與原告及原告母親一起居住至97
    年9月間，被繼承人乙○○平時並有匯生活費予原告或原告
    母親，有撫育原告之事實，原告滿月時被繼承人乙○○與原
    告母親亦有宴客，被繼承人乙○○死亡時，訃文上亦有記載
    原告為孝女，原告與被繼承人乙○○間顯然具有親子關係，
    為此提起本訴，並聲明：如主文所示。
參、被告戊○○、甲○○則以：
    對於原告之請求沒有意見，被告戊○○、甲○○不知悉被繼
    承人生前有無與原告同住。並聲明：原告之訴駁回。
肆、被告丁○○、丙○○未於言詞辯論期日到場，亦未提出書狀
    作何聲明或陳述。
伍、得心證之理由：
  一、按父母子女關係是否存在，不惟影響雙方之身分，且有關
      於雙方因該身分而產生之法律關係亦將隨之而變動，故非
      婚生子女，經生父認領或視同認領者，為使其親子關係明
      確，該父母、子女或其他利害關係人，自得提起確認親子
      關係存在之訴，此觀最高法院43年台上字第1180號判例所
      載文義自明。本件被告對於原告主張與被告之被繼承人乙○○間有父子關係存在乙節既有爭執，且原告之戶籍上亦
      未就上開親子關係予以登記，致原告於私法上之身分關係
      尚非明確而有不妥之狀態存在，且此種不妥之狀態得以確
      認判決除去，應認原告有即受確認判決之法律上利益。
  二、原告主張原告之母親庚○○與被告丁○○、丙○○、戊○○等人之父、被告甲○○之夫即被繼承人乙○○(98年1月
      1日死亡)生前自90年起即有類似夫妻關係之同居關係，一
      同居住在彰化市○○路95號5樓之處所，並於92年8月7日
      生下原告己○○，但未辦理戶籍入籍手續。被繼承人乙○○生前於96年9月27日曾與原告共同前往彰濱秀傳紀念醫
      院採取原告與乙○○之DNA檢體提供由柯滄銘婦產科醫院
      鑑定親子關係，經鑑定結果，原告與被繼承人乙○○之親
      子關係概率值為99.996401%。又被繼承人乙○○生前即與
      原告及原告母親一起居住至97年9月間，被繼承人乙○○
      平時並有匯生活費予原告或原告母親，有撫育原告之事實
      ，原告滿月時被繼承人乙○○與原告母親亦有宴客，被繼
      承人乙○○死亡時，訃文上亦有記載原告為孝女等事實，
      業據原告提出戶籍謄本、繼承系統表、存摺影本、照片、
      訃文、照片光碟、血緣鑑定報告書為證，且經證人即林潘
      幸到庭證稱:「(問：是否住在原告己○○樓下？)是的，
      我住四樓他住五樓。(問：以前是否有看到乙○○住在那
      邊？)我不知道他住哪裡，但是他常常來五樓，還有一個
      小女孩。(問：他來的時間是何時？)都是晚上。(問：你
      所謂的常常是多久？)三、四年來我都有看到他。(問：
      他帶的小女孩叫什麼名字？)我沒有問他。(問：小女孩叫
      他什麼？)叫他爸爸。(問：他是否有住在這邊？)有，因
      為常常碰到，我們是同一個電梯。(問：他是否住這邊還
      是常常來這裡？)我不清楚，是常常碰到他。」等語；而
      證人吳基輝亦到庭證稱:「(問：在原告大樓當管理員？)
      是的，我們是保全，在那邊當管理員。(問：是否有看過
      乙○○在那邊出入？)有，95年9月我在那邊當管理員就有
      看到。(問：是否天天看到他？)不一定，他晚上回來有時
      候九點、有時候十一點，我晚上十二點下班之前都沒有看
      他出去過。(問：有無在你們大樓收過他的信？)有。(問
      ：平常是否有看到他抱一個小孩？)有，有時候他回來會
      帶他女兒，他買水果會叫我幫他拿上去。...(問：是否知
      道他女兒叫什麼？)己○○。(問：你看到他們時，他女兒
      是否有叫他爸爸？)有叫爸爸。(問：是否有看他們穿便服
      在大樓出入？)有，有時候穿西裝有時候穿休閒服。(問：
      他對外宣稱庚○○是他什麼人？)他叫我打對講機的時候
      會跟我說幫他叫他太太下來。(問：他們三個平常住在一
      起？)有時候去被告丁○○、被告丙○○那裡，他們兩個
      住我們大樓，我們大樓是四層有兩個電梯。(問：他的元
      配甲○○是否有住那邊？)我不認識，沒有住這邊。」等
      語，復為被告戊○○、甲○○所不爭執，而被告丁○○、
      丙○○經合法通知亦未到庭爭執，堪認原告之主張為真實
      。
 三、按非婚生子女經生父認領者，視為婚生子女，其經生父撫
     育者，視為認領，民法第1165條第1項定有明文。本件原告
     與乙○○間確實有血緣關係存在，而原告之母親與被告之
     被繼承人乙○○間並未結婚，故原告原屬原告母親與乙○○之非婚生子女，又乙○○既曾經有撫育原告之事實，視
     為認領，即可視為乙○○之婚生女，從而，原告起訴請求
     確認與被告被繼承人乙○○間之親子關係存在，洵屬正當
     ，應予准許。
肆、訴訟費用負擔之依據：民事訴訟法第78條。
中    華    民    國    99    年    2     月    26    日
                  家事法庭法官  法  官  詹秀錦
以上正本係照原本作成
如不服本判決，應於判決送達後20日之不變期間內，向本院提出
上訴狀。
中    華    民    國    99    年    2     月    26    日
                                書記官  顧嘉文

司法院資訊處製作；財團法人民間司法改革基金會備份。
